臺灣板橋地方法院民事裁定              100年度輔宣字第4號
聲  請  人  張國玲
代  理  人  周燦雄律師
            蔡炳楠律師
相  對  人  洪  玉
關  係  人  張國良
代  理  人  枋啟民律師
            洪旻郁
上列聲請人聲請輔助宣告事件，本院裁定如下：
    主      文
聲請駁回。
聲請程序費用由聲請人負擔。
    理      由
一、本件聲請意旨略以：相對人為聲請人之母，因罹患肝癌、第
    12胸椎及第一腰椎壓迫性骨折，雖經治療，但需長時間臥床
    ，無法自行下床走動，日常生活無法自理，現其為（受）意
    思表示或辨識其效果之能力顯有不足，為此依民事訴訟法第
    597 條之規定，聲請宣告其為受輔助宣告人等語，並提出戶
    籍謄本、診斷證明書等件為憑。
二、按對於因精神障礙或其他心智缺陷，致其為意思表示或受意
    思表示，或辨識其意思表示效果之能力，顯有不足者，法院
    得因本人、配偶、四親等內之親屬、最近一年有同居事實之
    其他親屬、檢察官、主管機關或社會福利機構之聲請，為輔
    助之宣告，民法第15條之1 定有明文。
三、經查，本件聲請人聲請對其母即相對人為輔助宣告事件，固
    據提出戶籍謄本、診斷證明書等件為憑。惟查本院審驗相對
    人洪玉之精神或心智狀況，並參酌鑑定人亞東紀念醫院張良
    慧醫師之鑑定結果，認「... 三、檢查結果: 1.身體狀況:
    洪女身材中等，終日臥床，雙手不停顫抖，無其他身體不適
    之之主訴。2.精神狀態: 洪女意思清楚，態度有戒心，對檢
    查者的問話可切題回答，情緒顯得焦慮不安、低落，想法悲
    觀負面，且有無力、無助感，並有想死的念頭。在認知功能
    評估方面，洪女不願意配合，表示這些問題對她目前狀況沒
    有幫忙，也不相信任何人能幫得了她。四、結論: 總和以上
    資料洪女乃是患有憂鬱症，針對是否有失智的問題，依這次
    診察因洪女不願意配合故無法做準確判斷，建議至醫院做進
    一步檢查，並接受憂鬱症的治療」，此有該醫院民國100 年
    4 月26日之精神鑑定報告書1 件附卷可稽，是已難認定相對
    人是否確有因精神障礙或其他心智缺陷，致其為意思表示或
    受意思表示，或辨識其意思表示效果之能力顯有不足。嗣本
    院再次排定鑑定期日，並請聲請人屆期偕同相對人前往板橋
    亞東紀念醫院配合鑑定，聲請人則未能於上開鑑定期日攜同
    相對人到場，致鑑定程序無法進行等情，有本院100 年6 月
    24日非訟事件筆錄在卷可稽，是本院無法查明認定相對人是
    否確有因精神障礙或其他心智缺陷，致其為意思表示或受意
    思表示，或辨識其意思表示效果之能力，顯有不足之情事。
    至聲請人於100 年7 月8 日雖具狀表示: 「相對人於100 年
    6 月27日因肝癌復發，送至三軍總醫院內湖院區進行治療中
    ，不宜再安排至亞東醫院進行鑑定，是否改安排三軍總醫院
    內湖院區之醫師或委請亞東醫院醫師至三軍總醫院進行鑑定
    」等語，因考量相對人曾有拒絕配合鑑定之情，且相對人現
    既因病住院治療中，故顯不適於此時對相對人為認知功能等
    方面之精神狀態檢查，附此敘明。綜上，本件尚難依聲請人
    之片面主張及所出具之診斷證明書，遽予宣告相對人為受輔
    助宣告人。聲請人所為本件聲請，礙難准許，應予駁回。
三、依民事訴訟法第624條之1第3項、第608條第2項前段，裁定
    如主文。
中    華    民    國   100    年    7     月    21    日
                  家事庭  法  官  古秋菊
以上正本證明與原本無異。
如不服本裁定應於送達翌日起10日內向本院提起抗告。
中    華    民    國   100    年    7     月    21    日
                          書記官  林佩萱